臺灣高雄地方法院刑事判決　　　　　　 100年度易字第1585號
公　訴　人　臺灣高雄地方法院檢察署檢察官
被　　　告　張瓊尹
選任辯護人　吳文豐律師
上列被告因竊盜案件，經檢察官提起公訴（偵查案號100 年度偵
字第3376號），本院判決如下：
    主    文
張瓊尹竊盜，處有期徒刑伍月，如易科罰金，以新臺幣壹仟元折
算壹日。
    事    實
一、張瓊尹於民國100 年1 月14日下午5 、6 時許，前往坐落高
    雄市苓雅區○○○路132 號之「時尚假期診所」接受雷射美
    容消費服務，並經安排至該診所4 樓美容室內第一床位進行
    敷臉等課程，因見經安排在鄰床（第二床）之成年女子盧豫
    琳將所有之黑色皮包1 只（內有行動電話手機2 支、裝有現
    金約新臺幣〔下同〕3,700 元至7,500 元、盧豫琳所有之國
    民身分證、健保卡、機車駕照等物之皮夾1 只、裝有現金約
    25,000元〔起訴書依盧豫琳於警詢中所述而記載為35,200元
    〕之黑色尼龍製文件夾1 個，及印章、存摺、支票、外套等
    物）放在靠近該床床尾牆面上設置之長條形開架式置物台，
    竟基於意圖為自己不法所有之竊盜犯意，在其已經美容師明
    確告知不宜之情形下，仍先行利用為其服務之美容師林依盈
    離開換水之機會，刻意將其所在第一床床位周圍，可從中分
    隔、將上開盧豫琳放置皮包所在長條形置物台之部分台面，
    圈圍在其個人隱密空間內之落地隔簾盡皆封閉拉上，使他人
    難以查見其在內活動，並蹲趴在地探查其床底空間，適巧為
    美容師林依盈返回該床工作時撞見，嗣張瓊尹即利用稍後盧
    豫琳於晚間7 時20分至30分之間，隨服務第二床之美容師林
    靜美安排下樓進行雷射，及其美容師林依盈再度暫離處理他
    事，無人注意其周圍動靜之機會，伸手竊取上開盧豫琳所有
    之黑色皮包得逞，並在上開由隔簾阻隔之空間內翻找其內財
    物，將置有盧豫琳所有，金額約3,700 元至7,500 元之現金
    、國民身分證、健保卡、機車駕照等物之皮夾搜括一空，旋
    因盧豫琳置於皮包內之2 支手機其中之一突然響起，張瓊尹
    為恐形跡敗露，復礙於與盧豫琳同行前來消費，原經安排在
    該室第四床接受服務之吳柏萱，已因先行完成課程而前來等
    候盧豫琳並側坐在第二床床頭，僅能將該2 支手機放在前述
    以隔簾圈圍至其自己所在範圍部分之置物台上，另倉促把上
    開皮包連同內裝其他財物塞入自己床下，並由暫離返回之美
    容師林依盈繼續為其服務，嗣上開盧豫琳所有之另1 支手機
    隨後響起，盧豫琳適亦完成雷射上樓聞聲進入美容室，旋即
    發現其放置在置物台上之皮包已不知去向，循聲尋見原置於
    皮包內之2 支手機，卻出現在張瓊尹所在之隔簾空間內，乃
    確定遭竊而求助，經為其服務之美容師林靜美協助，在張瓊
    尹所在之第一床床下，找出藏在床罩下襬後方之上開皮包，
    經盧豫琳要求報警，並請求在場之人均配合等候警員調查，
    張瓊尹驚慌失態之餘，雖揚言控告盧豫琳妨害自由，試圖阻
    止報警，復利用獲報後，約10餘分鐘即趕到處理之警員到場
    前，接連兩次藉口如廁，乘機將竊得之盧豫琳所有上開三張
    證件丟出浴室窗外以湮滅證據，仍為警依在場者描述之事發
    前後情節研判，循線在該窗戶外之隔壁3 樓鐵皮屋頂上，尋
    獲遭棄置之盧豫琳所有國民身分證、健保卡及機車駕照（已
    由盧豫琳領回）而查獲，並扣得張瓊尹所持有，包含其原本
    攜帶之現金共計11,621元（已經檢察官於偵查中先行發還張
    瓊尹保管）。
二、案經盧豫琳訴由高雄市政府警察局苓雅分局報告臺灣高雄地
    方法院檢察署檢察官偵查起訴。
    理  由
壹、證據能力部分：
一、按被告以外之人於審判外之言詞或書面陳述，除法律有規定
    者外，不得作為證據，刑事訴訟法第159 條第1 項定有明文
    。本件公訴意旨提出證人盧豫琳、吳柏萱、林靜美於警詢時
    所為之證述，均屬被告以外之人於審判外之言詞陳述而具傳
    聞證據之性質，既經辯護人於本院行準備程序期日時，明示
    爭執其證據能力，復無其他法律規定得為證據之情形，自不
    得以之直接作為認定被告犯罪事實存否之證據。惟依刑事訴
    訟法第166 之1 第2 項、第3 項第6 款，第166 條之2 等規
    定，及行反詰問之一方得以陳述人先前不一致之陳述為彈劾
    證據之原則，仍得供為彈劾證據以爭執被告、證人、鑑定人
    陳述之證明力，合先敘明。
二、被告以外之人於檢察事務官、司法警察官或司法警察調查中
    所為之陳述，與審判中不符時，其先前之陳述具有較可信之
    特別情況，且為證明犯罪事實存否所必要者，得為證據，刑
    事訴訟法第159 條之2 著有規定。證人即前揭事發當日為被
    告服務之美容師林依盈，於100 年1 月14日警詢中所為證述
    之內容，就其關於事發當日，除在被告張瓊尹下樓施打雷射
    之前外，另於被告進行雷射完畢上樓後，亦曾因下樓拿產品
    供被告試用而短暫離開，及因進行另一療程完畢又離開10分
    鐘（偵卷第15頁），即至少兩次將被告單獨留在現場之陳述
    部分，為其嗣後在本院審理中證述之內容所無，今據證人林
    依盈於本院審理時表明因時間較久，案發後復不曾再與他人
    談及案情，印象已然模糊，應以先前陳述時印象較深等情外
    （院卷(二)第73頁），茲依證人自陳其警詢中陳述時之條件，
    係在從事上開美容服務工作以來，唯一遇有客人在其工作場
    所發生失竊事件，感受深刻，依其當時與被告為首次見面之
    消費服務關係，並無任何交情、嫌惡或其他利害，警詢筆錄
    復為其在精神狀況正常之情形下，隨同其他同事、顧客數人
    一起至警局，並本於真意所製作等情，較諸距案發將近1 年
    後，始經本院傳喚到庭，並就前開主要為當日為被告服務之
    經過，與其依工作性質，自案發迄今仍每日反覆對不特定顧
    客進行內容大致相仿之服務過程再為陳述，難免混淆之客觀
    現實，顯有較可信之特別情況，且為證明犯罪事實存否所必
    要，應認為有證據能力。
三、又被告以外之人於審判外之陳述，雖不符刑事訴訟法第159
    條之1 至之4 之規定，然經當事人於審判程序同意作為證據
    ，法院審酌該言詞陳述或書面陳述作成時之情況，認為適當
    者，亦得為證據，刑事訴訟法第159 條之5 第1 項定有明文
    。本判決後開引用其他具有傳聞證據性質之證據資料，已經
    檢察官、被告及其辯護人於本院審理時同意為證據使用，是
    其縱無刑事訴訟法第159 條之1 至第159 條之4 或其他傳聞
    法則例外之情形，亦經本院審酌該證據作成之情況，既無違
    法取得情事，復無證明力明顯過低等情形，以得供做法院判
    斷事實之依據為適當，認為均有證據能力，得為證據。
四、卷附現場及採證照片，係以機械方式，利用物理光學原理留
    存之影像，非經人之觀察、記憶輾轉呈現所得，不具供述證
    據之性質，無「傳聞證據排除法則」之適用，依其內容復無
    證據可認有何偽造、變造或違法取得情事，並與公訴意旨指
    述之事實有關聯性，應認有證據能力。
貳、實體部分：
一、訊據被告張瓊尹於警詢、偵查中及本院審理時，均矢口否認
    有前開公訴意旨指訴之竊盜犯行，辯稱：伊當時剛從3 樓上
    來，盧豫琳已經在4 樓走來走去，然後她就聽到她床（第二
    床）的置物架有電話聲；東西（2 支手機）在她那邊（的置
    物架），不在伊這邊；伊當時都躺在美容床上，也敷著臉和
    眼睛，所有的事實，伊一概不知道云云（偵卷第5 頁反面、
    第36頁、本院100 年度審易字第3107號案卷〔下稱院卷(一)〕
    第19頁）。經查：
  (一)被告張瓊尹於前揭時地前往上址接受雷射美容消費服務，並
    經安排在該址4 樓美容室內，5 張美容床中靠牆之第一床，
    由美容師林依盈進行敷臉等課程，而與同時在第二床由美容
    師林靜美服務之告訴人盧豫琳相鄰，其間被告張瓊尹已經美
    容師林依盈告知不宜將遮簾完全拉上，卻仍利用林依盈暫離
    之機會執意為之，復經發現其捨床位不躺，反而蹲趴在地，
    經詢問方以不慎跌落云云自圓，嗣其與盧豫琳先後經安排下
    樓進行雷射課程，待盧豫琳上樓循聲找尋手機，發現原置於
    床尾置物台之皮包已經不見，並由美容師林靜美於被告所在
    之第一床床下找到上開皮包，經盧豫琳報案，共計損失皮夾
    內放置之上開數額現金，同時失竊之國民身分證、健保卡及
    機車駕照，則由警員循線在該址廁所窗外之鄰屋鐵皮屋頂上
    找回等情，除據被告張瓊尹於警詢、偵查中及本院審理時供
    述在卷，並經證人即告訴人盧豫琳、證人吳柏萱、林靜美、
    林依盈於偵查中及本院審理時證述綦詳，復有高雄市政府警
    察局苓雅分局100 年1 月14日搜索扣押筆錄及扣押物品目錄
    表、高雄市政府警察局苓雅分局偵查隊刑案現場勘察報告表
    、贓物認領保管單、警員羅立德、費振豪職務報告、時尚假
    期診所之4 樓平面圖1 份、證人手繪現場平面圖2 份、現場
    及採證照片共24幀附卷可稽，堪信為真。
  (二)訊據被告張瓊尹雖執前開情詞辯稱對事發經過均不知情云云
    ，惟本件事發地點為私人經營之美容診所，往來顧客及服務
    人員多為女性，竊案發生之現場並為供顧客躺臥放鬆以接受
    清潔、美容等私密活動之處所，得以進出之人員單純，事發
    當時4 樓現場僅有包括被告張瓊尹（第一床）、告訴人盧豫
    琳（第二床）、證人即告訴人之友人吳柏萱（第四床）及另
    一於案發後，旋即自動提供告訴人檢查自己隨身財物，以示
    清白之中年婦人（第三床）等4 名客人，及為渠等服務之美
    容師在場等情，業據被告張瓊尹於警詢中供述在卷，並與前
    開各證人證述之情節相合。又依卷附照片所示，上開美容室
    現場床位及周邊設施設置情形，除5 張床位均一字排開、床
    頭前有共同走道、床尾靠牆、各床間並有供美容師工作活動
    之適當空間外，床尾牆面並均設有略高於床面之開放式置物
    空間，告訴人盧豫琳使用之第二床床尾，因牆面突出、可用
    空間較淺，經裝設無間隔之長條形置物台面，其餘各床床尾
    所設則均為類似有格書架之開放形置物架，並均沿牆面延伸
    、彼此相連，茲因床尾靠牆，並無通路，共同通道均在靠床
    頭處，各床間間隔部分，除相鄰床位之客人及美容師外，要
    無他人活動或借道通行之可能，遑論深入至床尾盡頭之置物
    空間；今被告張瓊尹所在之第一床位，其一側與告訴人盧豫
    琳使用之第二床位相鄰，另一側則臨近側牆，依其空間互動
    關係，除第一床、第二床之使用人外，猶無他人可資擅入該
    二床位之間走動而不為人注意發現之可能；又被告張瓊尹雖
    辯稱其事發前離開床位至上址3 樓施打雷射完畢返回時，已
    見第二床之告訴人盧豫琳先行返回，並旋即發現失竊云云，
    然本件事發當日，被告與告訴人係分別經安排在上址4 樓美
    容室第一床、第二床接受服務，告訴人盧豫琳除接續於被告
    張瓊尹之後下樓施打雷射，離開床位前，被告張瓊尹並已先
    行完成返回床位，此觀證人即告訴人盧豫琳於本院審理時到
    庭證稱：「當時被告先去做治療，我要下樓前，被告已經回
    到他的床，當時第三床的客人也正由美容師幫其服務，另外
    我學妹（吳柏萱）也在旁邊（第四床）」、「（待上樓聽到
    手機響並進入美容室時）第三床的客人由美容師幫他敷臉，
    第四床的客人即我的學妹（吳柏萱）已經打完雷射在等我」
    （本院100 年度易字第1585號案卷〔下稱院卷(二)〕第29頁、
    第30頁）、證人吳柏萱於本院審理時證稱：「我原本是坐在
    第二床床頭邊等學姊（盧豫琳）上來，學姊上來聽到鈴響，
    但我不知道那是學姊的電話…」、「我當時想（被告）為何
    不接電話，我沒有看到手機」、「我一開始坐下就沒有看到
    包包，我確定沒有看到」、「我坐在那裏大約5 分鐘後，就
    聽到電話聲響，我坐在那裏大約有5 到10分鐘」（院卷(二)第
    38頁、第39頁、第41頁），及證人即當日為被告服務之美容
    師林依盈於本院審理時證稱：「（盧豫琳手機響起時）我在
    四樓幫被告弄臉」（本院100 年度易字第1585號案卷〔下稱
    院卷(二)〕第72頁）」等意旨自明，是被告張瓊尹前開辯稱於
    下樓施打雷射完畢返回床位時，告訴人盧豫琳已經先行返回
    云云，即有可議。
  (三)次就被告張瓊尹於本院審理時，雖辯稱其事發當時都躺在美
    容床上，也敷著臉和眼睛云云，然此亦與證人林依盈於警詢
    中（證據能力已如前述）證稱：「我回來陪同她（被告張瓊
    尹）下3 樓作另一個療程，再回來到4 樓時，我向他推銷產
    品，張瓊尹向我表示她身上只有新臺幣3,000 元，我下樓拿
    產品幫張瓊尹試用，我再幫她作另一個療程後，我離開10分
    鐘，在上來時，就有顧客因為行動電話響才發現東西失竊」
    （偵卷第15頁），及證人吳柏萱於本院審理時證稱：「我坐
    在（第二床床頭）沒有多久後，第一床的美容師就離開，只
    留下第一床的客人在那裏」、「第一床頭部及側邊的布簾有
    拉上，只有留下一個小縫，從我坐的位置可以看到他並不是
    都躺著，也有坐起來，當時鈴響，我想說那是他的電話，但
    不知道她為何不接電話，當時她並不是平躺在她的床上」（
    院卷(二)第41頁、第42頁）等情，迥不相符，今證人林依盈、
    吳柏萱、林靜美及告訴人盧豫琳均有正當職業，與被告張瓊
    尹復素不相識，遑論仇隙，原無甘冒偽證重罪而無端誣攀構
    陷之動機，所言情節猶均大致相合，堪可採信；反觀被告張
    瓊尹除前開所辯，均與證人一致證述渠同時經歷之情節迥然
    有異，就其經美容師林依盈明示勸阻後，仍執意以前開隔簾
    將所在之區域完全與他人阻隔，隨即又捨其床位不躺，卻無
    端蹲趴在地，而為前開證人林依盈、盧豫琳、吳柏萱、林靜
    美4 人均親自目賭或聽聞渠對話之舉，說詞亦反覆不一，於
    案發之初經內勤檢察官訊問時，原一概否認其事（偵卷第35
    頁），嗣100 年2 月9 日經檢察事務官複訊時，則改稱：伊
    沒有趴在地上，伊是從床上起來云云（偵卷第48頁），至
    100 年3 月23日再經詢問時，又辯稱：伊有「跌」下去云云
    （偵卷第67頁），前後矛盾，無從採信，另就事發當時經告
    訴人盧豫琳發現手機遭棄置之位置，猶推稱在「第二床」，
    即告訴人自己獲配置之床尾置物台上云云（偵卷第5 頁）以
    圖撇清，與上開4 名證人一致所見亦不相符，難以採取。衡
    情，前開現場地面為貼設木紋塑膠地墊之硬質樓板，並非毛
    質、布料或其他吸音材質之地毯鋪面，其供顧客躺臥之美容
    床面，離地復有約64公分之高，除據證人林依盈於本院審理
    時證述綦詳，並有前引現場照片在卷可參，依其條件，果有
    顧客不慎自床上跌落，其相鄰床位近在咫尺之數名證人，豈
    有全然不查該落地聲響並即予探問、關切之理，是被告此部
    分所辯，亦與常情迥異，不足採信，其專程至上址接受雷射
    美容及敷臉導入等高消費服務，竟未善加把握利用，乃無端
    強以隔簾阻隔他人視線在先，及至獲得私密之個人空間，卻
    又非用為獨處靜躺以充分領受敷臉、導入等美容服務之效果
    ，猶一反一般敷臉美容不宜擅動之常識，不斷利用美容師暫
    離之機會起身妄動，行徑詭異，與一般常情大相逕庭。茲以
    被告張瓊尹與告訴人盧豫琳前開使用相鄰床位之相對位置，
    苟有他人進入兩床之間，甚至深入前開床尾告訴人放置皮包
    及嗣後發現手機遭棄置之置物平台位置，斷無不為該二床位
    在場之人發現之理，而本件告訴人盧豫琳於前述期間離開床
    位下樓施打雷射前，被告張瓊尹業已完成雷射返回床位，並
    至告訴人返回前，均不曾離開，已如前述，申言之，被告張
    瓊尹與告訴人盧豫琳於前揭案發期間，既不曾有2 人同時離
    開上開二相鄰床位區域之情形，依其情節，除非告訴人盧豫
    琳於被告張瓊尹下樓期間，果有違背常理而自行或任由他人
    移置其皮包，並將手機、皮包分別棄置者外，斷無他人可在
    告訴人盧豫琳離床下樓期間，當著被告張瓊尹之面，甚至於
    相當時間亦有美容師林依盈在場之情況下，下手竊取告訴人
    之皮包，遑論其棄置皮包及手機之處所，猶分別在被告張瓊
    尹當時躺臥所在之床位下方，及其以隔簾圈圍排外之床尾置
    物空間上，是被告張瓊尹辯稱對事發經過一概不知云云，顯
    與事實不符，不足採信。此外，被告張瓊尹於事發後，尚未
    經人具體質疑前，僅聽聞告訴人盧豫琳以在場之人均有嫌疑
    而將報警處理，即驚慌失態，全身發抖，並揚言控告告訴人
    妨害其自由外，猶在警員獲報到場前之10餘分鐘之內，兩度
    以如廁為由，持個人所有之皮包進入上址4 樓廁所，嗣警員
    於案發後，尚無他人使用同一廁所之情況下，復於窗戶外面
    尋獲告訴人失竊之國民身分證、健保卡及機車駕照等情，既
    經證人林依盈、盧豫琳、吳柏萱、林靜美4 人於本院審理時
    一致證述外，並有記載警員於同日晚間（7 時30分告訴人發
    現手機鈴響）7 時47分已經到場並逮捕被告之逮捕通知書（
    偵卷第19頁），及現場採證照片在卷可按，是被告張瓊尹前
    揭利用告訴人盧豫琳離開床位，證人林依盈亦暫離現場之機
    會，下手竊取告訴人所有之皮包，取走前開現金等物，為求
    湮滅證據，並於警員到場前，將竊得之告訴人所有證件丟棄
    於上開廁所窗外之事實，均堪認定。本件被告犯罪事證已臻
    明確，應依法論科。
二、核被告張瓊尹所為，係犯刑法第320 條第1 項普通竊盜罪。
    爰審酌被告張瓊尹之年齡、品行、智識能力、犯罪動機、手
    段、情狀、所得財物之價值、對於法益所生侵害之程度，其
    為67年4 月2 日出生、受有高職畢業教育程度、在其父經營
    之民宿工作，有警詢年籍資料附卷可參，並據其在本院審理
    時自陳在卷，前揭犯罪時年32歲，正值青壯，前雖無因犯罪
    經法院判刑確定之紀錄，有臺灣高等法院被告前案紀錄表1
    紙附卷可稽，素行尚可，卻利用前往美容診所消費之機會，
    乘被害人因接受美容服務，對於隨身財產防護力薄弱之機會
    ，下手行竊之手段，犯罪竊得財物之數額，對於社會治安、
    人際信賴所生危害之程度，及其犯罪後於警詢、偵查中及本
    院審理時表現之態度，全無事證可認其有何悔悟、反省意思
    ，公訴檢察官具體求處有期徒刑4 月，容有過輕等一切情狀
    ，量處如主文所示之刑，又審酌其年齡、職業、收入、社會
    地位等節，並諭知易科罰金之折算標準如主文所示，以資儆
    懲。
據上論斷，應依刑事訴訟法第284 條之1 、第299 條第1 項前段
，刑法第320 條第1 項、第41條第1 項，刑法施行法第1 條之1
第1 項、第2 項前段，判決如主文。
本案經檢察官曾財和到庭執行職務
中    華    民    國   100    年    12    月    30    日
                  刑事第十九庭  法  官  陳松檀
以上正本證明與原本無異。
如不服本判決應於收受本判決送達後10日內向本院提出上訴書狀
，其未敘述上訴理由者，並得於提起上訴後10日內向本院補提理
由書狀（均須按他造當事人之人數附繕本）「切勿逕送上級法院
」
中    華    民    國   100    年    12    月    30    日
                                書記官  洪季杏
附錄本判決論罪法條全文
中華民國刑法第320條
意圖為自己或第三人不法之所有，而竊取他人之動產者，為竊盜
罪，處5 年以下有期徒刑、拘役或5 百元以下罰金。
意圖為自己或第三人不法之利益，而竊佔他人之不動產者，依前
項之規定處斷。
前二項之未遂犯罰之。